【裁判字號】    98,訴,55
【裁判日期】    980401
【裁判案由】    偽造文書等
【裁判全文】
臺灣高雄地方法院刑事判決                98年度訴字第55號
公  訴  人  臺灣高雄地方法院檢察署檢察官
被      告  甲○○
                      1樓
上列被告因偽造文書等案件，經檢察官提起公訴（97年度偵續字
第57號），本院判決如下：
    主  文
甲○○無罪。
    理  由
一、公訴意旨略以：被告甲○○於民國96年2 月間受僱於陸弘股
    份有限公司（下稱陸弘公司），擔任業務員，受陸弘公司委
    託負責該公司之貨物銷售事務，本應基於忠實之義務，本於
    誠信原則，為陸弘公司謀最大之營業利益，竟基於偽造文書
    及損害陸弘公司之利益之意圖，明知民國96年2 月28日陸弘
    公司並無與成長食品行交易之事實，卻私自於陸弘公司之空
    白出貨單上填載出貨代號T5/18kg 及T6/18kg 各50公斤之出
    貨單，表示陸弘公司與成長食品行交易，並收取成長食品行
    支付之貨款新台幣（下同）9 萬元支票1 紙，使陸弘公司之
    客戶即成長食品行成為自己私人之客戶，違背其任務，致生
    損害於陸弘公司之營收。因認被告涉犯刑法第216 條、第21
    0 條行使偽造私文書罪嫌、刑法第342 條背信罪嫌云云。
二、按犯罪事實應依證據認定之，無證據不得認定犯罪事實；不
    能證明被告犯罪者，應諭知無罪之判決，刑事訴訟法第154
    條第2 項、第301 條第1 項分別定有明文。次按認定不利於
    被告之證據須依積極證據，苟積極證據不足為不利於被告事
    實之認定，即應為有利被告之認定，更不必有何有利之證據
    ；又犯罪事實之認定，應憑證據，如無相當之證據，或證據
    不足以證明，自不得以推測或擬制之方法，以為裁判之基礎
    （最高法院30年上字第816 號、40年台上字第86號判例意旨
    可資參照）。
三、本件公訴人認被告涉犯上開罪嫌，無非係以證人乙○○於偵
    訊中之證述、被告於偵訊中之供述、告訴代理人黃見志律師
    之指訴、被告簽名之陸弘公司出貨單、被告於97年4 月26
    日簽立之切結書、陸弘公司96年度與成長食品行之銷售憑單
    日報表各1 紙及陸弘公司銷貨憑單3 紙等資為論據。而上開
    檢察官所提出之傳聞證據，當事人於本院審理中均明示同意
    列為證據，經本院審酌上開證據之取得過程並無瑕疵，又與
    待證事實具有關聯性，證明力亦非明顯過低，採為本案證據
    具有適當性，依刑事訴訟法第159 條之5 第1 項規定，均得
    為證據，合先敘明。
四、訊據被告對於上揭公訴事實堅決否認，並稱：我是為了要幫
    成長食品行調貨才隨手書寫陸弘公司的出貨單，並沒有偽造
    文書之犯行，更沒有行使之行為，況且成長食品行要跟誰交
    易，那是他的自由，不能因為之後成長食品行沒有跟陸弘公
    司交易，就說我有背信的行為等語。經查：
（一）被告於96年2 月間為陸弘公司之業務員，96年2 月28日在
      陸弘公司之空白出貨單上填載出貨代號T5/18kg 及T6/18k
       g各50公斤之字樣，交由成長食品行，並收取成長食品行
      交付之9 萬元支票1 紙等情，業據證人即成長食品行經理
      乙○○於偵訊中證述明確，並有被告簽名之陸弘公司出貨
      單1 紙（偵一卷第3-4 頁，偵二卷第13-14 頁）在卷可稽
      ，此部分事實，堪以認定。
（二）公訴意旨雖認被告有偽造文書之犯行，並有告訴代理人黃
      見志律師於偵訊中供述：陸弘公司實際上沒有與成長公司
      有交易，被告是冒用告訴人公司的名義作出貨單的行為，
      冒用告訴人公司的名義將成長公司吸收為自己的客戶等語
      （偵一卷第9-10頁）；證人即陸弘公司南區業務經理丙○○並於偵訊中證稱：被告私下用公司的出貨單和成長食品
      行交易等語（偵三卷第18-20 頁）。惟查：
   1、按刑法第210 條偽造私文書罪之成立，主觀上須無製作權
      之人有冒用他人名義製作私文書之意思，客觀上須有冒用
      他人名義製作私文書之行為，為犯罪構成要件（最高法院
      80年台上字第1188號判決意旨參照）。
   2、依卷附切結書所示，該切結書為被告於96年4 月26日所簽
      立，內容為：「甲○○私自使用陸弘股份有限公司空白出
      貨單填寫出貨品名T5T6各50件，客戶名稱元長，日期96年
      2 月28日，並收取成長食品行支付之支票新台幣9 萬元，
      ... ，上述事實與陸弘股份有限公司無關，純屬立切結書
      個人行為... 。」，已表明該出貨單係屬被告個人行為，
      與陸弘公司無涉；且證人丙○○又於本院審理中證稱：我
      有去詢問公司，公司說確實沒有這筆交易等語（本院卷第
      16頁）。可見被告僅係出於便利，隨手於陸弘公司出貨單
      上書寫後，交予成長食品行，並無另行向陸弘公司報帳或
      為報備行為，顯見被告主觀即認為該出貨單係被告為成長
      食品行調貨之證明，並無偽造陸弘公司文書之犯意。佐以
      證人即成長食品行經理乙○○於本院審理中證稱：我現在
      沒有辦法確定當初為什麼要簽這張出貨單，不知道是我們
      有訂貨，還是請被告調貨，只知道當初是因為找不到被告
      ，電話又打不通，我才打電話問丙○○，丙○○回去問公
      司後，說跟公司無關，我就表示要私下找被告解決了，只
      是因為單子是陸弘的單，所以才說要陸弘公司負責等語（
      本院卷第29-31 頁）。益見證人乙○○並非一開始即向陸
      弘公司要貨，而係聯絡不到被告之後，才退而去找陸弘公
      司，則成長食品行亦無因此認定被告係代表陸弘公司簽訂
      出貨單之人，本件交易應由陸弘公司負責。是本件尚難僅
      憑被告於出貨單上單純記載調貨之內容，即認定其主觀上
      有偽造文書之故意。
   3、況被告所填寫之出貨單，本即為陸弘公司所製作完成之空
      白出貨單，被告只是在其中填寫貨物名稱及重量，並非自
      行填載陸弘公司之名義製作文書，亦無偽造文書之客觀行
      為，自與偽造文書之構成要件有違。
（三）公訴意旨雖認被告有背信之犯行，並有證人丙○○於本院
      審理中證稱：陸弘公司不允許轄下業務人員幫客戶調貨，
      除非有先跟公司報備，但本案據我所知應該是沒有等語（
      本院卷第15頁）。惟查：
   1、證人丙○○於本院審理中證稱：陸弘公司內部有規定禁止
      員工私下交易之會議記錄或相關資料，但是沒有找到，無
      法提供等語（本院卷第32頁）。則陸弘公司是否確實有此
      規定，尚非無疑。況被告為陸弘公司之業務人員，本於僱
      傭契約之義務，即應為陸弘公司求取最大利益。而證人乙○○於偵訊中證稱：調貨很平常，因雞肉可能會分好幾種
      規格，有些規格市場需求較大，陸弘公司缺貨時會請被告
      幫我們調貨等語（偵二卷第13-14 頁）。是被告為成長食
      品行調貨，係因成長食品行有所需求，不論是向陸弘公司
      訂貨或轉向其他公司調貨，均係為求爭取成長食品行之信
      任，使成長食品行可以持續向其訂貨，以避免流失客源，
      對於陸弘公司而言，並無不利，反而係穩固陸弘公司之客
      源，爭取陸弘公司之最大利益，實難論以違反任務之行為
      。
   2、又證人乙○○於偵訊中證稱：被告並沒有私下收取佣金，
      因支票金額9 萬元就跟貨款金額一樣；陸弘公司有傳真一
      張文件給我們，表示這件事與他們公司無關，叫被告自己
      處理，因為這批貨後來我們沒收到，所以被告後來有拿一
      張客票過來沖帳等語（偵二卷第14頁）。核與前開出貨單
      上記載T5及T6貨物各50件，數量各900 公斤，每公斤單價
      50元，金額各4 萬5,000 元，2 種貨物合計貨款為9 萬元
      ，而被告收取9 萬元之情相符，是證人所述堪以採信，足
      證被告並無從中牟利之行為。再公訴人雖提出陸弘公司96
      年度與成長食品行之銷售憑單日報表，表明陸弘公司與成
      長食品行之交易額於96年度3 、4 月份大幅減縮。惟影響
      交易額之原因甚多，證人乙○○亦於偵訊中證稱：這次交
      易後我們公司還有與陸弘公司交易，也都是甲○○做代表
      ，甲○○離職後我們公司還有向陸弘公司進貨等語（偵二
      卷第13-14 頁）；於本院審理中並稱：這次交易後，還有
      一、二次與陸弘公司交易，不過因為陸弘公司的東西一直
      都不好，所以才沒有再繼續與陸弘公司交易，而且也不是
      只有針對陸弘公司，我們之前其他的廠商後來也都沒有再
      進貨，現在我們都是自己從國外運貨櫃買原料來製作販賣
      等語（本院卷第30頁背面）。是成長食品行雖確實有與陸
      弘公司停止交易之事實，但原因並非完全係基於被告之調
      貨行為，尚難僅以此表象遽以認定陸弘公司與成長食品行
      交易量減少之情形，與被告本次調貨行為有關。
五、末按檢察官就被告犯罪事實，應負舉證責任，並指出證明之
    方法，亦為同法第161 條第1 項所明定。因此，檢察官對於
    起訴之犯罪事實，應負提出證據及說服之實質舉證責任，倘
    其所提出之證據，不足為被告有罪之積極證明，或其指出證
    明之方法，無從說服法院以形成被告有罪之心證，基於無罪
    推定之原則，自應為被告無罪判決之諭知（最高法院92年臺
    上字第128 號判例意旨參照）。綜上所述，本院依卷內證據
    資料調查結果，尚不足以證明被告有偽造文書、背信之犯行
    ，而公訴人既無法為充足之舉證，無從說服本院以形成被告
    有罪之心證，本院本於「罪證有疑、利於被告」之原則，自
    應為有利於被告之認定，則被告犯罪不能證明，依法自應為
    無罪之諭知。
據上論斷，應依刑事訴訟法第301條第1項前段，判決如主文。
本案經檢察官許怡萍到庭執行職務。
中    華    民    國    98    年    4     月    1     日
                  刑事第十二庭  審判長法  官  黃建榮
                                      法  官  李殷君
                                      法  官  楊珮瑛
以上正本證明與原本無異。
如不服本判決應於收受送達後10日內向本院提出上訴書狀，並應
敘述具體理由；如未敘述上訴理由者，應於上訴期間屆滿後20日
內向本院補提理由書（均須按他造當事人之人數附繕本）「切勿
逕送上級法院」。
中    華    民    國    98    年    4     月    1     日
                                      書記官  郭南宏


司法院資訊處製作；財團法人民間司法改革基金會備份。
